臺灣高等法院臺中分院刑事判決　　　 100年度上訴字第2392號
上　訴　人
即　被　告　羅楹鈞
選任辯護人　劉雅榛律師
上列上訴人即被告因偽證等案件，不服臺灣苗栗地方法院100年
度訴字第320號，中華民國100年9月15日第一審判決（起訴案號
：臺灣苗栗地方法院檢察署99年度偵字第4127號），提起上訴，
本院判決如下：
    主  文
上訴駁回。
羅楹鈞緩刑參年，並向公庫支付新臺幣貳萬伍仟元。
    事實及理由
一、犯罪事實：
  (一)緣林伽軒自民國99年5月間某日起，在苗栗縣三灣鄉○○街6
    號公眾得出入之場所，依電子遊戲場業管理條例規定辦理營
    利事業登記及營業級別（限制級）登記，經苗栗縣政府核准
    以「金滿堂電子遊藝場」名義經營「娛樂類」電子遊戲場業
    。林伽軒竟自是日起陸續擺設如附表一所載之電子遊戲機檯
    （起訴書誤載為賭博性電玩），並自是日起僱用顏采薇擔任
    店長兼現場負責人、同年6月30日起雇用王淳慧、同年7月2
    日起僱用張子瑄、同年7月10日起雇用羅楹鈞擔任開分員，
    共同基於以上開電子遊戲機檯與不特定賭客接續賭博財物之
    概括犯意聯絡與行為分擔，由林伽軒指示顏采薇轉而指示羅
    楹鈞、王淳慧、張子瑄負責以新臺幣（下同）1元開10分，
    並以寄分卡為憑，與賭客開分、洗分並提供寄分卡及兌換賭
    金等工作。賭博之方式，係賭客交付現金請開分員開分後，
    由賭客利用如附表所載之電子遊戲機檯把玩押注，如押中則
    可獲得所押注倍數不等之分數，如未押中，所押注之分數則
    由機具沒入。賭客最後把玩所得之寄分如贏得分數，即可依
    機檯上累計之積分，向顏采薇、羅楹鈞、王淳慧、張子瑄等
    人以寄分卡兌換所贏得之賭金，並由顏采薇、羅楹鈞將現金
    持至店內廁所洗手台上方之空香菸盒內放置，再由賭客自行
    至廁所內洗手台上方空香菸盒內拿取所贏得之賭金（林伽軒
    、顏采薇、王淳慧、張子瑄等人均因賭博罪業經原審法院判
    處罰金刑確定）。嗣於上開營業期間內某時，賭客黃鈺茹、
    邱順祺（均另由檢察官為不起訴處分）、張雅涵、詹明珠、
    吳文新（均業因賭博罪經判處罰金刑確定）等人先後接續至
    上開處所，分別向顏采薇、王淳慧、羅楹鈞開分後，以上開
    方式賭博財物數次，其中數次並於贏得積分後，分別向羅楹
    鈞、顏采薇、王淳慧換得賭金。嗣經警據報檢舉後，於99年
    7月29日19時30分許，持法院核發之搜索票至上址搜索，適
    張雅涵、詹明珠、吳文新在場賭博，並扣得如附表一至四所
    載賭博之器具、財物與供犯罪所用之物，而查獲上情。
  (二)羅楹鈞明知「金滿堂電子遊藝場」有從事上開賭博財物之情
    事，並曾予賭客以上開方式兌換現金，竟基於偽證之犯意，
    於99年11月24日下午3時15分許至4時26分許，在臺灣苗栗地
    方法院檢察署檢察官偵訊時具結後，虛偽證稱：金滿堂電子
    遊藝場內都沒有兌換現金之賭博行為，是張文團唆使伊在廁
    所內放錢，林伽軒沒有授意在店內換現金，顏采薇、張子瑄
    、王淳慧等員工並未在店內兌換現金云云，而於案情有重要
    關係之事項，為虛偽之陳述。
二、證據能力之說明：
  (一)被告之自白非出於強暴、脅迫、利誘、詐欺、疲勞訊問、違
    法羈押或其他不正之方法，且與事實相符者，得為證據，刑
    事訴訟法第156條第1項定有明文。本件上訴人即被告羅楹鈞
    （下稱被告）及同案被告王淳慧、張子瑄、張雅涵、詹明珠
    、吳文新於警詢、偵查及審理中對於檢察官所舉渠等於警詢
    、偵查中之訊問筆錄等證據能力均不爭執，且未抗辯其自白
    非出於任意性，亦查無明顯事證足認檢察官及警察機關於製
    作上開筆錄時，有違法取供之情事，應認渠等於審判外之自
    白具有任意性，亦有證據能力。
  (二)同案被告林伽軒、辯護人主張檢舉人所提供之卷附「金滿堂
    電子遊藝場」開分員與賭客兌換現金之錄影光碟及衍生證據
    即光碟內容翻拍照片，係違法取得之證據，應無證據能力乙
    節。按偵查機關「違法」偵查蒐證適用「證據排除原則」之
    主要目的，在於抑制違法偵查並嚇阻警察機關違法取證，其
    理論基礎，來自於憲法上正當法律程序之實踐，鑒於一切民
    事、刑事、行政、懲戒之手段，尚無法有效遏止違法偵查、
    嚇阻警察機關之不法，唯有透過證據之排除，使人民免於遭
    受國家機關非法偵查之侵害、干預，防止政府濫權，藉以保
    障人民之基本權。此與私人不法取證係基於私人之地位，侵
    害私權利有別。而私人不法取證並無普遍性，且對方得請求
    民事損害賠償或訴諸刑事追訴或其他法律救濟機制，無須藉
    助證據排除法則之方式將證據加以排除，即能達到嚇阻私人
    不法行為之效果，如將私人不法取得之證據一律排除，不僅
    使刑事被告逍遙法外，而私人尚需面臨民事、刑事之訟累，
    在結果上反而顯得失衡，亦難有抑制私人不法取證之效果。
    是偵查機關「違法」偵查蒐證與私人「不法」取證，乃完全
    不同之取證態樣，兩者所取得之證據排除與否，理論基礎及
    思維方向非可等量齊觀，私人不法取證，難以證據排除法則
    作為其排除之依據及基準，私人所取得之證據，原則上即無
    證據排除原則之適用。惟如私人故意對被告使用暴力、刑求
    等方式，而取得被告審判外之自白或證人之證述，因違背任
    意性原則，且有虛偽高度可能性，基於避免間接鼓勵私人以
    暴力方式取證，應例外排除該證據之證據能力（最高法院99
    年度台上字第3168號判決意旨參照）。上開錄影光碟及光碟
    內容翻拍照片，係檢舉人私人自行取證後向警察機關檢舉，
    並非警察人員違法取證，且該取證之方式，並未對相對人即
    被告施加暴力或刑求而取得其非任意性之意思表示；再上開
    取證之地點，係在公眾得出入之「金滿堂電子遊藝場」內，
    該處在營業時間內並無侵害私人隱私權保護之違法可言，是
    該錄影光碟參照上開最高法院判決意旨，自有證據能力；再
    錄影光碟之衍生證據即翻拍照片，係依機器之功能，攝錄實
    物形貌而形成之圖像，並非人類意思表達之言詞或書面陳述
    ，應無傳聞法則之適用（最高法院99年度台上字第620號判
    決意旨參照），且非實施刑事訴訟程序之公務員因違背法定
    程序而取得，已如上述，復與待證事實具有關連性，自均有
    證據能力。
  (三)苗栗縣警察局頭份分局查證職務報告1份、檢舉信1份並非刑
    事訴訟法第159條之4規定具有文書之例行性與公示性要件，
    復經被告辯護人主張無證據能力，檢察官亦未表示應有證據
    能力之意見，自應認無證據能力。
  (四)被告以外之人於偵查中向檢察官所為之陳述，除顯有不可信
    之情況者外，得為證據，刑事訴訟法第159條之1第2項定有
    明文。本案證人黃鈺茹、邱順祺、詹明珠、吳文新於檢察官
    偵查中之具結證述，未見有受不當外力之干擾或不法取供之
    情事，被告及辯護人亦未爭執檢察官有何違背法定程序之情
    形，則上開證人於檢察官訊問時經具結所為之證述，自有證
    據能力。至本判決下列所引用之其餘被告以外之人於審判外
    之陳述（包括書面陳述），被告及辯護人於本院審理時對於
    證據能力均未予爭執，且迄至言詞辯論終結前亦均未聲明異
    議，本院審酌上開證據資料製作時之情況，尚無違法不當之
    瑕疵，認以之作為證據應屬適當，依刑事訴訟法第159條之5
    之規定，自亦均有證據能力。
三、認定犯罪事實所憑證據、理由及對於被告辯解的判斷：
    訊據被告對於上揭賭博、偽證之犯罪事實，於其上訴後本院
    審理時，均已坦承不諱，其於原審雖否認犯行並辯稱：「金
    滿堂電子遊藝場」並沒有供客人兌換現金之賭博行為，是張
    文團唆使伊在廁所內放錢，林伽軒沒有授意伊在店內換現金
    ，店內員工亦未在店內兌換現金云云。惟查：
  (一)林伽軒係「金滿堂電子遊藝場」之負責人，並僱用顏采薇擔
    任店長兼現場負責人、同年6月30日起雇用王淳慧、同年7月
    2日起僱用張子瑄、同年7月10日起雇用羅楹鈞擔任開分員等
    情，業據同案被告林伽軒、顏采薇、王淳慧、張子瑄及被告
    等人供承不諱，且證人詹明珠明確證稱，曾在「金滿堂電子
    遊藝場」向顏采薇、王淳慧，以寄分卡兌換過賭金總計5次
    ；證人吳文新亦證稱，曾向顏采薇、羅楹鈞總計兌換過賭金
    2次；證人邱順祺亦證稱，曾向顏采薇兌換過2次賭金；證人
    張文團亦證稱，曾向顏采薇、羅楹鈞兌換過賭金10餘次；證
    人黃鈺茹亦證稱，曾向顏采薇、羅楹鈞兌換過賭金2次等情
    ，此核與被告於警詢、偵查中，及同案被告王淳慧、張子瑄
    於警詢之自白供述相符；而「金滿堂電子遊藝場」與不特定
    客人賭博兌換財物之模式，除據證人詹明珠、吳文新、邱順
    祺、張文團、黃鈺茹明確證述外，被告於警詢亦曾明確供稱
    ：店內之現場負責人及開分員可以幫客人洗分換寄分卡及換
    錢，換錢的方法都是到廁所內拿開分員或現場負責人放在空
    香菸盒內的錢；同案被告王淳慧亦供稱：店內是以寄分卡上
    的10分換1塊錢，…黑色小背包裡面的寄分卡是如果客人要
    臨時開分或是洗分的時候用的，裡面錢是要跟客人換錢的時
    候所用；同案被告張子瑄亦曾供認，曾向賭客張雅涵告知可
    以換現金及過程。由是可知，「金滿堂電子遊藝場」與不特
    定賭客賭博之方式，係將寄分卡交給開分員，然後再至廁所
    洗手台上方空香菸盒內取款，且裝兌換寄分卡之現金，一律
    裝在黑色小背包內。足證「金滿堂電子遊藝場」與賭客兌換
    現金之模式係固定，且有一定之規定，並非任何開分員均可
    基於自己之意思與不特定賭客兌換現金。再被告亦曾於偵查
    中供稱，兌換現金予賭客之方式，是開分員的同事上一個交
    接班交接下來要這樣兌換的等語（偵(二)卷第38頁）；同案被
    告張子瑄亦曾供稱兌換現金之方式，交接班時有講（偵(二)卷
    第38頁）。由是可徵，「金滿堂電子遊藝場」現場負責人顏
    采薇及開分員與不特定賭客兌換現金，並非僅係顏采薇、被
    告、王淳慧、張子瑄個人之所為，而係經由負責人林伽軒以
    規定之方式辦理，否則不可能有相同之兌換現金模式，並統
    一以黑色小背包內之現金與賭客兌換賭金。是本件依上所述
    ，已足堪認定「金滿堂電子遊藝場」內開分員與不特定賭客
    賭博財物之行為，確係經由林伽軒指示顏采薇後，再由顏采
    薇交待其餘開分員即被告、王淳慧、張子瑄等人依規定辦理
    ，被告及林伽軒、顏采薇、王淳慧、張子瑄於原審均僅空言
    辯稱並無賭博行為，然均未提出其他有利之證據方法俾供調
    查，亦無其他佐憑，復與本院上揭認定之事實不符，自無足
    採，被告確有從事犯罪事實欄所載之賭博犯行，應堪認定。
  (二)被告曾於警詢及偵查中自白參與賭博之犯行，業如上所述，
    而被告並未爭執其警詢自白之任意性，其在偵查中之自白亦
    據原審勘驗偵訊錄音，勘驗結果如下：「請剩下3個進來（
    畫面顯示時間11：55：56）問：羅先生，你沒有選任律師嗎
    ，你到底睡醒了沒有？答：睡醒了。問：醒了是不是，要不
    要沖水？答：不用。問：3位，警察移送你們分別在這邊擔
    任業務人員，然後分別開分，然後跟賭客有兌換現金的行為
    ，所以認為你們跟老闆林伽軒共犯賭博犯行，有沒有什麼答
    辯，承不承認？羅楹鈞答：承認。問：承認是不是，重點是
    有換錢喔？羅楹鈞答：承認。問：3位，你們在店裡分別擔
    任什麼工作？羅楹鈞答：開分員。問：你說開分員兼兌換現
    金的，是不是？羅楹鈞答：對啊，是。問：你們剛來接班是
    嗎？羅楹鈞答：對啊。張子瑄答：是剛來作。問：所以你要
    在現場觀摹是不是？你們不是有輪班嗎？張子瑄答：就是因
    為到時候要輪班啊，因為我們2個是新來的，都不會沒有辦
    法輪班。問：所以你們來等於是跟著學習就對了？羅楹鈞、
    張子瑄均答：對啊。問：張子瑄妳說你跟羅楹鈞是剛來，所
    以等於是跟比較資深的同仁在旁邊見習的是不是？羅、張均
    答：是」（原審卷第65至66頁）。由上述可證，被告於警詢
    及偵查中之自白均係出於認意性之自白，且與證人黃鈺茹、
    吳文新、詹明珠上述所證述賭博之情節相符。而證人張文團
    亦證稱，伊並無唆使被告將錢放在金滿堂遊藝場店內廁所香
    菸盒內，伊亦曾向被告兌換過賭金等情，是被告確有從事上
    揭之賭博犯行，業如上所述，另被告確有於99年11月24日下
    午3時15分許至4時26分許，在偵查中具結證稱：「問：剛才
    說的是金滿堂遊藝場店內都沒換現金，你會在廁所內放錢是
    張文團教唆你的？答：是。問：顏采薇、張子瑄、王淳慧等
    員工有無在店內兌換現金？答：沒有。問：你確定沒有？答
    ：沒有。問：林伽軒有無受意你們在店內換現金？答：沒有
    。問：張子瑄說你跟他剛去上班，跟資深同事學習，交換時
    有人教到賭客要換現金至廁所換？答：沒有」等情，此有上
    開偵訊筆錄及證人結文（偵(二)卷第75頁、第78頁）在卷可按
    。是其上開偵查中之證述，明顯與事實不符，且此項證述之
    內容係關於案情有重要關係之事項，自已構成刑法第168條
    偽證罪名，亦應依法論科。
  (三)綜上所述，被告於原審之所辯，應係卸責之飾詞，不足採信
    ，其於本院審理時之自白，核與事實相符，本件事證已臻明
    確，被告上開賭博、偽證之犯行，均可以認定。
四、論罪科刑的理由：
  (一)核被告所為，係犯刑法第266條第1項之在公眾得出入之場所
    賭博罪及同法第168條之偽證罪。
  (二)按刑事法若干犯罪行為態樣，本質上原具有反覆、延續實行
    之特徵，立法時既予特別歸類，定為犯罪構成要件之行為要
    素，則行為人基於概括之犯意，在密切接近之一定時、地持
    續實行之複次行為，倘依社會通念，於客觀上認為符合反覆
    、延續性之行為觀念者，於刑法評價上，即應僅成立接續犯
    之一罪。職業性、營業性或收集性等具有重複特質之犯罪均
    屬之，如經營、從事業務、收集、販賣、製造、散布等行為
    概念者是（最高法院95年度臺上字第1079號判決意旨參照）
    。本件「金滿堂電子遊藝場」係自99年5月中旬起營業，迄
    至同年7月29日被查獲時止，係自每日下午2時至翌日凌晨2
    時營業，顯見係基於營業之概括犯意為數次賭博行為，然各
    次賭博行為在時間與空間上密接相近，要係基於概括犯意反
    覆為之，應屬接續犯之性質；被告供認約在「金滿堂電子遊
    藝場」擔任開分員2週，其在任職期間參與賭博犯行，亦屬
    接續犯之性質，應僅論以一罪。又其於任職期間與同案被告
    林伽軒、顏采薇、王淳慧、張子瑄就賭博部分有犯意聯絡及
    行為分擔，為共同正犯。惟被告所犯賭博罪與偽證罪之犯意
    各別，罪名互異，係數行為，應分論併罰。
  (三)原審依上述事證，適用前述法條及刑法第28條、第266條第2
    項、第38條第1項第2款、第42條第3項，刑法施行法第1條之
    1之規定，並審酌被告係擔任現場開分員之參與程度，犯後
    否認犯罪，並其犯罪之動機、目的、生活狀況、智識程度等
    一切情狀，就其所犯賭博、偽證二罪，分別量處如原判決主
    文所示之刑，並就賭博罪部分，諭知易服勞役之折算標準；
    另說明在「金滿堂電子遊藝場」內扣得如附表一所示賭博機
    具，均屬當場賭博之器具，於該店扣得附表二所示之現金，
    屬兌換籌碼處之財物，均依刑法第266條第2項規定宣告沒收
    ，而在該店內扣得如附表三所示之物品及在賭客詹明珠身上
    查獲如附表四所示之物，均屬共犯林伽軒所有供經營該遊戲
    場所用，係屬供犯罪所用之物，均依刑法第38條第1項第2款
    諭知沒收之理由。經核原審認事用法均無不合，其量刑亦屬
    妥適，被告上訴雖已坦承犯罪，並請求輕判云云。惟刑罰之
    量定，屬法院自由裁量之職權行使，應審酌刑法第57條所列
    各款事由及一切情狀，為酌量輕重之標準，並非漫無限制；
    量刑輕重係屬事實審法院得依職權自由裁量之事項，苟已斟
    酌刑法第57條各款所列情狀而未逾越法定刑度，不得遽指為
    違法；且在同一犯罪事實與情節，如別無其他加重或減輕之
    原因，下級審量定之刑，亦無過重或失輕之不當情形，則上
    級審法院對下級審法院之職權行使，原則上應予尊重（最高
    法院72年臺上字第6696號、75年臺上字第7033號判例及85年
    度臺上字第2446號判決意旨參照）。原審以被告罪證明確，
    且本於其之責任為基礎，具體斟酌並詳細說明適用刑法第57
    條科刑之依據而為量定如原判決主文所示之刑，經核其量刑
    未逾越法定刑度，亦未偏執一端而有失之過重或過輕之情，
    自難認有何不當之處，依上開最高法院判例、判決意旨，不
    得遽指為違法。被告仍以上開業經原判決審酌之事項，上訴
    指摘原判決不當，其上訴為無理由，應予駁回。
  (四)本案被告之上訴雖無理由，惟被告前未曾受有期徒刑以上刑
    之宣告，有臺灣高等法院被告前案紀錄表可稽，其在本院審
    理後已坦承全部犯行，足見已有悔誤之心，經此偵、審程序
    及刑罰之宣告，應已足促使其心生警惕，信無再犯之虞，本
    院因認被告所受刑罰之宣告，以暫不執行為適當，爰併予宣
    告緩刑三年，用啟向善，惟其曾於偵查及原審中否認犯罪，
    致使原審為查明真相而耗費許多司法資源，徒增社會治安成
    本，實屬不當，爰命其向公庫支付2萬5千元，以使其警惕。
五、適用的法律：刑事訴訟法第368條，刑法第74條第1項第1款
    、第2項第4款。
本案經檢察官徐錫祥到庭執行職務。
中    華    民    國   100    年    12    月    28    日
            刑事第二庭    審判長法  官  邱  顯  祥
                                法  官  姚  勳  昌
                                法  官  張  國  忠
以上正本證明與原本無異。
偽證罪部分得上訴。
其他部分不得上訴。
得上訴部分，如不服本判決應於收受送達後10日內向本院提出上
訴書狀，其未敘述上訴之理由者，並得於提起上訴後10日內向本
院補提理由書（均須按他造當事人之人數附繕本）「切勿逕送上
級法院」。

                                書記官  卓  佳  儀
中    華    民    國   100    年    12    月    28    日